臺灣新北地方法院民事裁定
111年度抗字第46號
抗  告  人  趙柇蓁  
代  理  人  袁耀慶  
            黃珩陽  
相  對  人  億通工業股份有限公司

法定代理人  趙柇蓁  
利害關係人  曾玉定  
            高美華    
            勵宗耀    通訊址：新北市○○區○○段000號1                                 樓
            邱雅婷     通訊址同上
上  三  人
代  理  人  蘇文俊律師
利害關係人  林頂立     通訊址：新北市○○區○○段000號1                                 樓           
上列當事人間聲請裁定公司解散事件，抗告人對於民國111年1月
26日本院所為之裁定提起抗告，本院裁定如下：
    主  文
抗告駁回。
抗告費用新臺幣1,000元由抗告人負擔。
    理  由
一、聲請及抗告意旨略以：㈠抗告人係相對人億通工業股份有限
    公司（下稱億通公司）之股東兼法定代理人，繼續6個月以
    上持有億通公司股份共計2,001,000股，佔已發行股份7,200
    ,000股逾10%以上，依法得聲請裁定公司解散。而億通公司
    連年虧損，自民國97年8月28日起至107年10月24日陸續向股
    東曾玉定借款共計新臺幣（下同）59,472,962元，並向中租
    迪和股份有限公司買受設備9,456,000元及分期付款，以支
    應公司日常開銷，猶入不敷出，原設新北市○○區○○路○段00
    巷00號之公司辦公處所及廠房現已退租，又股東失合，無法
    進行改變組織策略企業轉型，經營上顯有困難無法繼續經營
    事業。因抗告人所持股份未達公司已發行股份總數2/3，不
    能以股東會決議解散億通公司，爰依公司法第11條規定聲請
    裁定解散億通公司。㈡原裁定以經函詢主管機關稱無法判定
    億通公司是否有顯著困難或重大損害及持有億通公司股份53
    .13%股份之股東不同意解散為由，而否准抗告人聲請人裁定
    解散億通公司，惟主管機關之意見僅供法院參考，不生實質
    拘束力，法院仍應調查所得之全部證據資料後裁判為之。又
    利害關係人即億通公司董事兼東邱雅婷、林頂立、勵宗輝自
    承於民國110年3月9日董事會決議更換會計師，依據查帳結
    果再進行公司是否繼續經營之判斷，可見渠等已知悉億通公
    司經營顯著困難，卻無人願增資，亦無經營意願，僅不同意
    解散億通公司，原裁定取決於股東主觀意志，以眾暴寡，則
    公司法規定少數股東聲請公司解散之權益，豈非具文？  ㈣
    綜上，爰依法提起抗告，請求廢棄原裁定，准予裁定億通公
    司解散等語。
二、按公司之經營，有顯著困難或重大損害時，法院得據股東之
    聲請，於徵詢主管機關及目的事業中央主管機關意見，並通
    知公司提出答辯後，裁定解散，公司法第11條第1 項定有明
    文。所謂公司之經營，有顯著困難者，係指公司於設立登記
    後，開始營業，在經營中有業務不能開展之原因，如再繼續
    經營，必導致不能彌補之虧損之情形而言（最高法院76年度
    台抗字第274號裁定意旨參照）。復按公司法第11條第1 項
    明定股東以公司之經營有顯著困難或重大損害為由，聲請裁
    定解散公司，法院裁定前應徵詢主管機關及目的事業中央主
    管機關意見，而受徵詢之機關如未就公司之經營是否有顯著
    困難或重大損害表示意見，法院仍不能逕裁定解散公司（臺
    灣高等法院暨所屬法院65年度法律座談會民事類第25號研討
    結果參照）。又公司法為尊重私人經營企業之自由，以經股
    東同意或股東會決議而解散為原則，由法院裁定解散公司為
    例外，故由法院裁定解散公司應慎重為之。此觀之公司法第
    11條所列要件中，除須「公司之經營，有顯著困難或重大損
    害」之「顯著」及「重大」嚴格要件外，更要求法院為解散
    裁定前須「徵詢主管機關及目的事業中央主管機關意見」，
    即彰顯由法院裁定解散公司係於廣納主管機關及目的事業中
    央主管機關意見後，並經判斷公司經營確有顯著困難或重大
    損害之情事，始得裁定准予解散。查：
　㈠抗告人為相對人億通工業股份有限公司（下稱億通公司）之
    股東，且繼續6 個月以上持有相對人已發行股份總數10％以
    上股份等情，有億通公司變更登記表在卷可稽（詳原審卷第
    16至19頁），是本件聲請，程序上與公司法第11條第1 項、
    第2 項之規定並無不合，宜先敘明。
　㈡依抗告人所提億通公司108年12月31日資產負債表（見原審卷
    第39頁）所示，億通公司雖有帳面累積虧損37,538,308元，
    惟依抗告人所提億通公司108年度綜合損益及稅額計算表（
    見原審卷第53頁），億通公司之營業收入毛利率高達31.35%
    ，扣除薪資、租金、其他費用等支出後之營業淨利率亦有5.
    95%，該年營業淨利為2,500,106元，加計非營業收入，全年
    所得額有2,525,247元，可見億通公司之營運狀況尚稱良好
    、有獲利能力，不因資產負債表帳面之累積虧損致有經營困
    難之情形，反之，若億通公司持續以108年度之獲利表現經
    營所營事業，應可有效填補過去年度之累積虧損。因此，難
    認億通公司在經營中有業務不能開展，如再繼續經營，必導
    致不能彌補之虧損情事。再參諸利害關係人蘇浩熙(其係將
    股東權益借名登記邱雅婷名下)到庭陳稱：雖然億通公司之
    負責人即抗告人不想繼繼經營，但億通公司本身是專門生產
    印刷、銘版及膜切等，在業界已有36年歷史，小有名氣，我
    們其他股東已經設法可以生產相同產品，有意承接億通公司
    ，而110年3月9日億通公司有召開董事會，決議更換會計師
    查帳了解億通公司之經營問題，但目前為止抗告人仍拒絕提
    供我們要求之查帳明細，致我們無法評估接手的狀況等語（
    見本院卷第110、112頁），堪認億通公司經營之事業具有相
    當之利基，且億通公司之多數股東（超過50% ）確有改組經
    營及開展業務之意願，僅因億通公司之財務狀況未獲釐清暫
    未承接經營，是億通公司現雖因其法定代理人即抗告人無意
    經營而歇業中，但難認億通公司再度復業經營，立即有顯著
    困難或重大損害。況經原審函詢新北市政府有關抗告人聲請
    裁定解散億通公司之意見，新北市回覆稱「本府無法判定」
    等語，此有該處110年12月14日新北府經司字第1108091451
    號函在卷足憑（見原審卷第169頁），並未具體明確表示億
    通公司之經營有顯著困難或重大損害情形，而抗告人所提事
    證既未能證明億通公司有業務不能開展原因，如再繼續經營
    ，必導致不能彌補虧損之情形，是依前揭研討結果，本院自
    不能裁定解散億通公司。
三、綜上所述，億通公司固有累積虧損情形，但其客觀上既有營
    運獲利能力，其多數股東（超過50% ）亦有改組經營及開展
    業務之意願，自難認其經營已達有顯著困難或有重大損害之
    程度，抗告人聲請裁定解散億通公司，與公司法第11條第1
    項規定要件不符，不應准許。原裁定駁回抗告人之聲請，核
    無不合，應予維持。抗告意旨指摘原裁定不當，求予廢棄原
    裁定，為無理由，應予駁回。
四、依非訟事件法第46條、第21條第2項、第24條第1項，民事訴
    訟法第495條之1第1項、第449條第1項、第95條、第78條，
    裁定如主文。
　　
中　　華　　民　　國　　111 　年　　5 　　月　　23　　日
                民事第四庭    審判長法　官　張筱琪
                                    法　官　莊佩頴
                                    法　官　古秋菊
以上正本證明與原本無異
本裁定除以適用法規顯有錯誤為理由外，不得再抗告。如提起再
抗告，應於收受後10日內委任律師為代理人向本院提出再抗告狀
。並繳納再抗告費新臺幣1,000元。 
中　　華　　民　　國　　111 　年　　5 　　月　　23　　日
                                    書記官　劉馥瑄